【裁判字號】    98,訴,1438
【裁判日期】    981102
【裁判案由】    毒品危害防制條例
【裁判全文】
臺灣臺北地方法院刑事判決              98年度訴字第1438號
公  訴  人  臺灣臺北地方法院檢察署檢察官
被      告  甲○○
上列被告因毒品危害防制條例案件，經檢察官提起公訴（98年度
毒偵字第2197、2290號），本院判決如下：
    主  文
甲○○施用第一級毒品，累犯，處有期徒刑捌月；又施用第二級
毒品，累犯，處有期徒刑陸月；又施用第一級毒品，累犯，處有
期徒刑捌月；又施用第二級毒品，累犯，處有期徒刑陸月。應執
行有期徒刑貳年。
    事  實
一、甲○○前因違反毒品危害防制條例案件，經臺灣臺北地方法
    院檢察署檢察官聲請本院裁定送強制戒治後，於民國93年1
    月9日釋放出所。復於出所後5年內，因施用第一級毒品，經
    本院以94年度訴字第1364號刑事判決判處1 年有期徒刑確定
    。另因詐欺案件，經本院以96年度簡字第560 號判處有期徒
    刑6 月確定。嗣經入監執行後，上開二罪，復經本院以96年
    度聲減字第536號裁定減刑，並定其應執行刑為有期徒刑8月
    確定，而於96年7月15日執行完畢。
二、詎猶不知悔改，復分別基於施用第一級毒品海洛因及第二級
    毒品甲基安非他命（起訴書誤載為安非他命，以下均同）之
    犯意，於98年6 月26日凌晨某時，在臺北市○○區○○路1
    段77號之住處，分別以針筒注射海洛因之方式，施用第一級
    毒品海洛因1 次；以將安非他命置入玻璃球器具後燒烤之方
    式，施用第二級毒品甲基安非他命1 次。嗣於同日下午2 時
    55分許，為臺灣臺北地方法院檢察署觀護人採尿送驗後，呈
    第一級毒品嗎啡及第二級毒品甲基安非他命類陽性反應，始
    悉上情。另分別基於施用第一級毒品海洛因及第二級毒品甲
    基安非他命之犯意，於98年7 月1 日10時9 分許，為同署觀
    護人採尿前26小時及96小時內，在不詳時、地，施用第一級
    毒品海洛因及第二級毒品甲基安非他命。嗣於98年7 月1 日
    10時9 分許，為該署觀護人採尿送驗後，呈嗎啡及甲基安非
    他命類陽性反應，始悉上情。
三、案經臺灣臺北地方法院檢察署觀護人簽請臺灣臺北地方法院
    檢察署檢察官偵查起訴。
    理  由
壹、程序方面
    按「被告以外之人於審判外之言詞或書面陳述，除法律有規
    定者外，不得作為證據」，刑事訴訟法第159 條第1 項定有
    明文，此即學理上所稱「傳聞證據排除法則」。依上開法律
    規定，傳聞證據原則上固無證據能力，但如法律別有規定者
    ，即例外認有證據能力。經查，本件卷附之臺灣尖端先進生
    技醫藥股份有限公司98年7 月10日濫用藥物檢驗報告2 份，
    均係上開公司依檢察機關概括授權囑託執行鑑定職務所出具
    之書面鑑定報告，依刑事訴訟法第159 條第1 項及同法第20
    8 條第1 項準用同法第206 條第1 項之規定，係屬傳聞法則
    之例外，自得作為證據。
貳、實體方面：
  一、認定事實部分：
      訊據被告固然坦承有於98年6 月26日凌晨施用第一級毒品
      海洛因及第二級毒品甲基安非他命之事實，惟辯稱：我從
      頭到尾只施用1 次海洛因及甲基安非他命，兩次的驗尿結
      果都是同一次施用毒品的結果云云，惟查：
    (一)查被告於98年6 月26日及同年7 月1 日分別經臺灣臺北地
      方法院檢察署採尿室採尿人員所採集之尿液送驗結果，均
      係呈嗎啡及甲基安非他命陽性反應，此有臺灣臺北地方法
      院檢察署受保護管束人尿液檢體監管紀錄表、臺灣尖端先
      進生技醫藥股份有限公司於98年7 月10日出具之濫用藥物
      檢驗報告各2 份在卷可稽（見98年度毒偵字第2197號偵查
      卷第2 頁、第5 頁及98年度毒偵字第2290號偵查卷第2 頁
      、第5 頁）。查以，酵素免疫分析法屬免疫學分析原理，
      當其他藥物化學結構相近才可能引起偽陽性；氣相層析質
      譜儀法則係目前確認藥物篩檢結果時最常採用之確認方法
      ，在良好的操作條件下，以氣相層析質譜儀作藥物及其代
      謝物之定性及定量分析，幾乎不會有偽陽性反應產生，行
      政院衛生署管制藥品管理局92年6 月20日管檢字第092000
      4713號函函述甚明，是本件上開檢驗報告結果，應屬精確
      而堪採信。且依據Clark's Isolation and Identificati
      on of Drugs 第二版記述：施用海洛因後24小時內經由尿
      液排出之量可達使用劑量之百分之八十，至於施用多久後
      仍可檢出相關成分，依據Cone及Welch 發表於Journal of
      Analytical Toxicology（1991） 之報告，可檢測到嗎啡
      之期間平均約可達26小時（行政院衛生署管制藥品管理局
      90年5 月4 日管檢字第93902號函參照）。另依文獻Clark
      'sIsolation and Identification of Drugs 第三版之記
      述：施用甲基安非他命後24小時內，約有施用劑量之百分
      之七十由尿中排出，經人體可代謝出甲基安非他命原態及
      其代謝物安非他命，依據JonathanM.等人2002年文獻報導
      ，以5 名測試者於4 週內分4 次使用，每次施用甲基安非
      他命20mg劑量後，收集其尿液並以250ng/ml為閾值時，其
      最長檢出時間為96小時（行政院衛生署管制藥品管理局93
      年7 月22日管檢字第0930006615號函參照）。準此而論，
      被告之尿液經以氣相層析質譜儀分析法檢驗，既係呈嗎啡
      及甲基安非他命陽性反應，顯見被告應有在前揭犯罪時間
      施用第一級毒品海洛因及第二級毒品甲基安非他命之行為
      甚明。
    (二)被告雖於98年6 月26日及同年7 月1 日分別採集尿液送驗
      ，惟第2 次採尿之時間距離被告第1 次採尿之時間，已超
      過96小時，如若被告未於7 月1 日採尿前26小時施用海洛
      因及採尿前96小時施用甲基安非他命，依前揭行政院衛生
      署管制藥品管理局之函示，應無於被告第2 次採集之尿液
      中檢出嗎啡及甲基安非他命陽性反應之可能。況被告第2
      次採集尿液送驗所呈嗎啡陽性反應之濃度（729ng/ml）高
      於第1 次採尿送驗之濃度（525ng/ml），顯示被告於98年
      6 月26日第1 次採尿送驗後仍有施用第一級毒品海洛因之
      事實，足以排除被告僅施用1 次毒品卻於5 日內2 度驗尿
      呈現毒品陽性反應之可能性。被告辯稱：2 次驗尿之結果
      都是之前同一次施用毒品之結果云云，顯係事後卸責之詞
      ，不足採信。
    (三)查被告前因施用毒品案件，有如前揭犯罪事實欄所載經送
      觀察勒戒及強制戒治及戒治執行完畢後釋放之紀錄之紀錄
      ，且有如前揭犯罪事實欄所載之論罪科刑及執行完畢之紀
      錄，此有臺灣高等法院被告前案紀錄表1 份在卷可按。是
      以被告於涉犯本案之前，業曾因施用毒品案件，經送前揭
      強制戒治，被告於前揭強制戒治執行完畢釋放後之5 年內
      ，多次犯施用毒品之罪，自應依法追訴審判甚明。
二、論罪科刑：
    (一)查海洛因、甲基安非他命分屬毒品危害防制條例第2 條第
      2 項第1 款所規定之第一級毒品及同條項第2 款所規定之
      第二級毒品，核被告所為，分別係犯毒品危害防制條例第
      10條第1 項施用第一級毒品罪及同條第2 項施用第二級毒
      品罪。被告持有毒品，復進而施用，其持有毒品之低度行
      為，為施用毒品之高度行為所吸收，均不另論罪。被告所
      犯上開施用第一、二級毒品四罪間，犯意個別，行為互異
      ，應予分論併罰。被告前有如犯罪事實欄所載之論罪科刑
      及執行完畢之紀錄，有前揭前案紀錄表可按，其受有期徒
      刑執行完畢，於5年以內故意再犯有期徒刑以上之罪，所
      犯四罪均為累犯，各應依刑法第47條第1項規定，加重其
      刑。
    (二)本院審酌被告施用毒品，足以戕害其身心，滋生其他犯罪
      ，惡化治安，嚴重損及公益，且被告前曾犯有施用毒品，
      復經觀察勒戒及強制戒治執行完畢，其竟再為本件施用毒
      品犯行，顯見其不思悔改，自我控制能力亦顯不佳；惟另
      考量被告於犯後坦承部分犯行，而其施用毒品之行為於本
      質上係屬自我戕害行為，反社會性之程度應屬較低，兼衡
      其之犯罪動機、目的、智識程度非高及其家庭經濟狀況等
      一切情狀，酌情量處如主文所示之刑，並定其應執行刑，
      以資懲儆。
據上論斷，應依刑事訴訟法第299 條第1 項前段，毒品危害防制
條例第10條第1 項、第2 項，刑法第11條前段、第47條第1 項、
第51條第5 款，判決如主文。
本案經檢察官高維駿到庭執行職務。
中    華    民    國    98    年    11    月     2    日
                  刑事第七庭    審判長法  官  林庚棟
                                      法  官  林勇如
                                      法  官  章曉文
以上正本證明與原本無異。
如不服本判決應於收受送達後10日內向本院提出上訴書狀，並應
敘述具體理由；其未敘述上訴理由者，應於上訴期間屆滿後20日
內向本院補提理由書（均須按他造當事人之人數附繕）「切勿逕
送上級法院」。
                                      書記官  林義盛
中    華    民    國    98    年    11    月     2    日
附錄法條：毒品危害防制條例第十條
施用第一級毒品者，處 6 月以上 5 年以下有期徒刑。
施用第二級毒品者，處 3 年以下有期徒刑。


司法院資訊處製作；財團法人民間司法改革基金會備份。
